臺灣雲林地方法院刑事判決　　　　　　　　　　　　　　九十一年度訴字第二二號
　　公　訴　人　臺灣雲林地方法院檢察署檢察官
　　被　　　告　戊○○
　　　　　　　　丁○○
　　共　　　同
　　指定辯護人　本院公設辯護人庚○○
右列被告因違反毒品危害防制條例案件，經檢察官提起公訴（八十九年度偵字第四二
一一號），本院判決如左：
    主  文
戊○○、丁○○均無罪。
    理  由
一、公訴意旨略以：被告戊○○、丁○○共同基於概括犯意，自民國（下同）八十九
    年十月三日起至同年十月八日止，連續在雲林縣東勢鄉、北港鎮、元長鄉等地，
    以被告戊○○提供安非他命、被告丁○○送貨、扣除成本後二人五五分帳之方式
    ，販賣第二級毒品安非他命與不特定人共四次，價錢每次新台幣（下同）二千元
    至一萬九千元不等。嗣於八十九年十月八日下午九時四十分許，被告丁○○在雲
    林縣北港鎮○○路圖書館前，甫賣出安非他命得款二千元時，為警當場查獲，並
    在被告丁○○身上扣得安非他命○．五五公克。經警訊問後，被告丁○○供出上
    情，並配合警員將被告戊○○誘出，被告戊○○於八十九年十月九日零時二十分
    許，依約前往雲林縣褒忠鄉馬鳴山往褒忠路上，為警當場逮捕，並在其身上查獲
    安非他命一．一七五公克，因認被告戊○○及丁○○共同涉犯毒品危害防制條例
    第四條第二項之販賣第二級毒品罪嫌。
二、按犯罪事實應依證據認定之，無證據不得推定其犯罪事實；不能證明被告犯罪者
    ，應諭知無罪之判決，刑事訴訟法第一百五十四條、第三百零一條第一項分別定
    有明文。又最高法院就被告或共同被告之自白為唯一證據時，所採見解如下：
  (一)被告之自白，雖為證據之一種，但依刑事訴訟法第一百五十六條第一項規定，被
    告之自白，須非出於強暴、脅迫、利誘、詐欺、違法羈押或其他不正之方法，且
    與事實相符者，始得為證據。同條第二項規定，被告之自白，不得作為有罪判決
    之唯一證據，仍應調查其他必要之證據，以察其是否與事實相符。立法目的乃欲
    以補強證據擔保自白之真實性，亦即以補強證據之存在，藉之限制自白在證據上
    之價值，防止偏重自白，發生誤判之危險。以被告之自白作為其自己犯罪之證明
    時，尚有此危險，以之作為其他共犯之罪證時，不但在採證上具有自白虛偽性之
    同樣危險，且共犯者之自白，難免有嫁禍他人，而為虛偽供述之危險。是則利用
    共犯者之自白，為其他共犯之罪證時，其證據價值如何，按諸自由心證主義之原
    則，固屬法院自由判斷之範圍。但共同被告不利於己之陳述，雖得採為其他共同
    被告犯罪之證據，惟此項不利之陳述，須無瑕疵可指，且就其他方面調查，又與
    事實相符者，始得採為其他共同被告犯罪事實之認定。因此，現行刑事訴訟法下
    ，被告之自白，或共同被告不利於己之陳述，其證明力並非可任由法院依自由心
    證主義之原則，自由判斷，尚須另有其他必要之補強證據，來補足其自白之證明
    力，始得採為斷罪資料（最高法院八十七年度台上字第二五八○、三一八二、三
    四七二、三五二五號及八十八年度台上字第六七三一號判決意旨參照）。
  (二)被告之自白出於任意性者，僅足以擔保其此項陳述，係本諸自由意志而為，並無
    違反其自由意志為陳述而已。而補強證據則重其自白之真實性，必足以證明自白
    之犯罪確非虛構，擔保其與事實相符，方符發現真實之立法意旨，二者之證明力
    截然有別。故僅證明被告之自白出於任意性者，仍屬於自白之範疇，如無其他補
    強證據足以證明其真實性時，仍不得據為有罪判決之基礎（最高法院八十三年度
    台覆字第三八號、八十三年度台上字第二二三六號、八十四年度台上字第三七九
    一號、八十五年度台上字第六六四號、八十八年度台上字第三五七○號判決意旨
    參照）。
  (三)連續犯之各個行為，本可獨立成立犯罪，只因犯意概括，法律上以一罪論而已，
    是故各個行為之犯罪事實認定，均須合於證據法則，方屬適法，如以被告之自白
    為認定事實之基礎證據，應有補強證據以為佐證，不得僅以被告之自白，作為有
    罪判決之唯一證據（最高法院八十一年度台上字第一四一七號判決參照）。
三、本件公訴人認被告戊○○、丁○○共同涉有販賣第二級毒品罪嫌，無非以被告丁○○於警訊中之供述；警員於北港鎮○○路圖書館前及褒忠鄉馬鳴山往褒忠路上
    逮捕被告丁○○及戊○○時，在被告丁○○及戊○○身上分別查獲安非他命○．
    五五公克及一．一七五公克；且參以被告戊○○係被告丁○○配合警員將其誘出
    逮捕等情為其論據。惟查：
  (一)被告戊○○自始堅決否認有何販賣第二級毒品安非他命之犯行，辯稱：我雖然認
    識丁○○，但丁○○不知道我的住所及電話號碼，不可能會替我送貨賣毒品。為
    警查獲之安非他命一．一七五公克，是我自己要吸食用，不是要拿給丁○○去販
    賣等語。
  (二)而共同被告丁○○警訊中雖曾供稱：我於八十九年十月三日開始幫被告戊○○送
    貨，共賣四次，第一次五千元，送到東勢；第二次一萬九千元，送到元長；第三
    次三千元，送到東庄；第四次送到北港，結果被警方查獲。關於被告丁○○警訊
    中自白連續販賣毒品三次部分（指送貨到東勢、元長及東庄），依照上開最高法
    院八十一年度台上字第一四一七號判決意旨，每一販賣行為，均需補強證據，以
    證明其自白之真實性。另關於其自白「幫戊○○販賣」，是不利於共同被告戊○○之自白，依照前述最高法院判決意旨（前述二之(二)），亦應有補強證據，證明
    其自白之真實性。姑不論被告丁○○上開自白是否出於任意性，然因被告丁○○
    未就其幫被告戊○○送貨（販賣毒品）之時間、對象、販賣地點及每次數量等具
    體事實詳為陳述，且檢察官亦未對被告丁○○所為曾幫被告戊○○送貨到東勢、
    元長及東庄等三次自白舉出任何補強證據，足以證明被告丁○○之自白確與事實
    相符。而警方在被告丁○○身上查獲之安非他命○．五五公克，也只能證明被告
    丁○○持有毒品之行為（詳如後述），尚不能據以證明被告丁○○於警訊中自白
    前三次販賣甲基安非他命之行為。是被告丁○○警訊中自白幫戊○○販賣安非他
    命並無任何補強證據，以證明其自白之真實性。況被告丁○○於本院審理時爭執
    其警訊自白之任意性，辯稱：警訊筆錄中有關我幫戊○○販賣安非他命部分，都
    是警察自己寫的，當時我僅承認我有吸食毒品而已等語（見本院卷第二九頁）。
    被告丁○○接受警方調查而製作警訊筆錄時，警方並未錄音，亦經訊問之警員壬○○到庭證述屬實。且警方移送時未附具任何錄音帶，亦未表明有急迫而不能全
    程錄音之情形，有案件報告書及警訊筆錄可憑，顯有違刑事訴訟法第一百條之一
    之規定。被告丁○○既然否認警訊中之自白，而又無證據足以證明其自白之任意
    性，此項自白自不能遽採為被告二人不利之證據。再者，被告於偵查中供稱：我
    有幫戊○○送二次安非他命有收到錢，沒收到錢的也有二次，地點都是在電子遊
    藝場附近（見偵查卷第一○頁）。於本院審理時供稱：警訊中我只供稱幫戊○○
    送過一次，就是送到東勢的那次，給戊○○的朋友，但是否有代價，我不知道。
    另外我在警訊中所稱的三次，是指我有向戊○○拿毒品來吸等語（見本院卷第三
    ○頁），核均與警訊中所供不一，則被告丁○○警訊中所為不利於自己及被告戊○○之陳述，亦難謂無瑕疵。綜上所述，參照前開最高法院判決意旨，殊難僅憑
    被告丁○○警訊中不能證明係出於任意性之自白，或僅憑其自白而無其他補強證
    據，遽認被告戊○○、丁○○有共同販賣第二級毒品安非他命三次之犯行。
  (三)雖被告丁○○於警訊中陳稱幫被告戊○○送貨到北港，為警查獲之自白，有安非
    他命○．五五公克扣案可證。惟其於偵查中改稱：查獲的安非他命是以二千元向
    戊○○買的。於本院審理時則否認上情，辯稱：當天我到北辰圖書館不是要去販
    賣毒品，是我哥哥丙○○的朋友找我去北港玩，身上的二千元是我自己的錢，被
    查獲的安非他命不是要拿去賣，而是之前戊○○給我，我吸食後剩下的（見警卷
    第二頁背面、偵查卷第九、二○頁及本院卷第七七、七八、二一六頁）。則警員
    於前開時地，在被告丁○○身上查獲之安非他命究係被告丁○○幫被告戊○○販
    賣毒品，或是向被告戊○○購買，亦或被告戊○○無償提供予被告丁○○吸食，
    被告丁○○前後供述不一。又證人即查獲丁○○之警員壬○○、乙○○、辛○○
    於本院九十一年二月二十一日審理時雖均證稱：「當天是乙○○接獲線報稱有人
    在北港鎮北辰圖書館前準備進行毒品交易，於是就由壬○○駕車，與乙○○和辛○○等三人一同到現場埋伏，到了現場約五、六分鐘後就看到線民所指稱的車輛
    出現，然後乙○○就上前準備逮捕丁○○，丁○○誤以為乙○○就是要購買毒品
    的人，於是就將毒品交給乙○○，所以我們就將他逮捕」等語（見本院卷第四五
    頁），然證人壬○○、辛○○嗣於本院九十一年三月二十七日審理時，就本院訊
    問他們對被告丁○○辯稱當天他並未將警員誤認為購買毒品之人，有何意見時，
    證人壬○○答稱：「當天是由我負責開車，所以沒有看清經過，當我看到時，毒
    品已在乙○○手上」，證人辛○○亦稱：「當時我是和壬○○一起下去的，所以
    也沒有看清楚」（見本院卷第一二六頁）。而證人乙○○於本院九十一年四月十
    七日審理時先是證稱：「當時我們是分兩組，一組是壬○○、辛○○，另一組是
    我和己○○」、「（接到線報後你如何處理？）就和巡佐商量是否要到現場去瞭
    解，商量結果就決定到現場去埋伏。到了現場過了約五分鐘許，就發現線民所指
    的那輛車出現在圖書館前，然後我們就發現有可疑的二個人在車上，於是我們就
    前往車旁，發現他們正在進行交易毒品，即當時丁○○手上正拿著毒品，後來我
    們開始逮捕時，只抓到丁○○，另外一個進行交易的人就趁機逃跑了」（見本院
    卷第一五○、一五二頁），然當本院進一步訊問他是看到被告丁○○手上拿毒品
    ，還是看到丁○○與人在進行毒品交易時，證人乙○○則答稱：「我只是看到丁○○把毒品拿出來，至於他有無把毒品要交給另外一人，我已不記得」（見本院
    卷第一五六頁）。則證人壬○○、乙○○、辛○○就查獲時執行勤務警員之人數
    及查獲經過，證述情節不但前後不一，相互矛盾，且綜合他們上開證言，充其量
    亦僅能證明被告丁○○持有第二級毒品安非他命之犯行，尚不足以證明被告丁○○所攜帶之甲基安非他命確係販賣之用。因此，被告丁○○於北辰路圖書館前為
    警查獲時，警員雖在其身上扣得安非他命○．五五公克，然此補強證據只能證實
    被告丁○○持有毒品之犯行，尚不足使本院確信其警訊中自白第四次販賣安非他
    命之真實性。又被告丁○○嗣即否認警訊中自白之任意性，且亦無證據佐證被告
    丁○○警訊中自白係出於自由陳述，亦如前述。則被告丁○○警訊中陳稱幫被告
    戊○○送貨到北港之自白，亦不能遽採為不利於被告二人之犯罪證據。
四、綜上論述，警方訊問被告丁○○時，並無急迫情形，竟未依刑事訴訟法第一百條
    之一規定全程連續錄音，被告丁○○又否認自白之任意性。則該警訊筆錄（被告
    自白），依刑事訴訟法第一百五十六條第一項、第一百五十五條第二項規定，應
    被判定為無證據能力，不得作為證據。且被告丁○○警訊中所為曾幫被告戊○○
    送貨（安非他命）到東勢、元長、東庄及北港等地之自白，更無其他補強證據足
    以證明其自白與事實相符。又被告丁○○為警逮捕時，雖在其身上查獲安非他命
    ○．五五公克，然此僅能證明被告丁○○持有第二級毒品安非他命之犯行。至被
    告戊○○另涉有販賣第二級毒品未遂罪嫌，因未據起訴，本院不得併予審判（如
    後述）。故公訴人所舉上開證據均不足使本院確信被告戊○○、丁○○有公訴人
    所指共同販賣第二級毒品之犯行，依照前開規定及判例意旨之說明，自應為被告
    戊○○、丁○○均無罪之諭知。
五、至於被告丁○○持有第二級毒品安非他部分：被告丁○○於警訊時供述：我有吸
    食安非他命的習慣，自八十九年十月六日凌晨開始吸食，最後一次是同年月八日
    ，在元長鄉中坑村一間廟裏吸食，共吸四次，我所吸食的安非他命是戊○○免費
    送給我的等語，且其於本院審理時亦供稱查獲之安非他命是被告戊○○無償交予
    其施用所剩。而其施用毒品部分業經本院以八十九年度毒聲字第一三三一號裁定
    觀察、勒戒後，認無繼續施用毒品傾向，由臺灣雲林地方法院檢察署檢察官於八
    十九年十月三十日，依毒品危害防制條例第二十條第二項前段規定，以八十九年
    度毒偵字第一五九一號為不起訴處分確定。扣案之安非他命亦經本院以九十年度
    聲字第三五一號裁定沒收銷燬之，此經本院向臺灣雲林地方法院檢察署調閱八十
    九年度毒偵字第一五九一號全卷核閱屬實，有上開裁定及不起訴處分書在卷可參
    。按持有毒品，進而施用毒品，為實質上一罪，是被告丁○○持有第二級毒品之
    低度行為，為其施用毒品之高度行為所吸收。上開不起訴處分，乃實體上之處分
    ，亦具有實體效力。故被告丁○○持有毒品部分，為該不起訴處分效力所及，自
    不得再予論罪科刑，合予敘明。
六、又被告丁○○因持有安非他命，為警於前開時、地查獲，經警授意由被告丁○○
    打被告戊○○所持用之0000000000號行動電話，向被告戊○○佯稱朋
    友欲向其購買安非他命，前後共通話三次。其中第一通電話是被告丁○○問被告
    戊○○是否還有安非他命，他有朋友要買，價格是一錢半五千元；第二通是被告
    丁○○與戊○○談妥價格及數量後，雙方約至雲林縣褒忠鄉馬鳴山鎮安宮前交易
    ，被告戊○○並告訴被告丁○○到達地點後再打手機與其聯絡；第三通電話則是
    被告丁○○告訴被告戊○○他與朋友已經到達鎮安宮，被告戊○○則告訴被告丁○○將車子往褒忠鄉方向行駛，他騎車號ＵＲＰ─四七一號機車在路邊等，待被
    告戊○○機車出現時，即為埋伏警員逮捕，並在被告戊○○身上查獲安非他命一
    ．一七五公克等情，為被告戊○○於警訊及本院審理時所是認（見警卷第五頁背
    面及本院卷第二一五頁），核與被告丁○○於警訊及本院審理時供述之情形相符
    ，並經證人即查獲警員己○○、甲○○於本院審理時證述明確（見本院四六、一
    五九頁）。而警方在被告戊○○身上查獲之白色粉末一包，經鑑驗結果，有甲基
    安非他命成分（淨重一．三一七九克，取樣○．○五○六克【已鑑析用罄】，餘
    一．二六七三克），有國防部憲兵司令部刑事鑑識中心鑑驗通知書一紙在卷可憑
    （見本院卷第一○五頁）。但被告戊○○涉嫌意圖牟利，販賣第二級毒品未遂之
    犯行，檢察官起訴書之犯罪事實欄並未記載，且證據並所犯法條欄亦未敘及，故
    此部分之事實未據起訴，本院自不得併予審判，而宜由檢察官另行偵查。
據上論斷，應依刑事訴訟法第三百零一條第一項前段，判決如主文。
本案經檢察官謝奇孟到庭執行職務。
中      華      民      國    九十一    年      六      月      七      日
                                        臺灣雲林地方法院刑事第一庭
                                            審判長法官  康  樹  正
                                                  法官  吳  福  森
                                                  法官  蔡  碧  蓉
右正本證明與原本無異。
如不服本判決，應於判決送達後十日內向本院提出上訴狀( 應附繕本 )。
                                                書記官  賴  成  育
中      華      民      國    九十一    年六      月      七      日
